臺灣高等法院刑事判決
108年度上訴字第152號
上  訴  人  
即  被  告  董昀昇（原名董全偉）  




選任辯護人  林宇文律師
            張漢榮律師
上列上訴人即被告因違反空氣污染防治法案件，不服臺灣新北地
方法院106年度訴字第324號，中華民國107年9月27日第一審判決
（起訴案號：臺灣新北地方檢察署105年度偵字第14337號），提
起上訴，本院判決如下：
    主  文
上訴駁回。
    事  實
一、丙○○知悉二氟一氯一溴甲烷（CF2BrC1,Halon-1211）及一氟
    二氯乙烷（CH3CFC12,HCFC-141b）業於民國92年1月3日經行
    政院環境保護署環署空字第0920000859號公告為國際環保公
    約管制之易致空氣污染物質，依96年5月4日同署環署空字第
    0960032919號令訂定發布之蒙特婁議定書列管化學物質管理
    辦法第5條規定，除作為特定用途並取得中央主管機關許可
    外，禁止輸入該等列管化學物質或列管產品。然其竟因與乙○○議定由丙○○代為向臺灣公司借用進口牌照，每進口1貨櫃
    來臺乙○○即給予新臺幣（下同）5,000至1萬元報酬而有利可
    圖，雖預見借牌輸入貨物或為列管易致空氣污染物質，仍不
    違背其本意，與乙○○、「阿明」、臺灣成年收貨人，基於未
    經中央主管機關許可擅自輸入列管易致空氣污染物質之犯意
    聯絡，於103年5月間某日，由丙○○透過不知情之羅統華向金
    普羅國際有限公司（下稱金普羅公司）負責人洪啟銘，以每
    進口1個貨櫃來臺即給予洪啟銘5,000元報酬，並代為繳清金
    普羅公司所積欠稅款費用之條件，借用金普羅公司進口牌照
    供乙○○經營之大陸兆達國際物流公司（下稱兆達公司）使用
    ，並由洪啟銘與乙○○實際經營之大陸龍俊貨運公司簽訂「海
    運進口合作協議書」，丙○○並將有從大陸運貨來臺需求之「
    阿明」介紹給乙○○，由乙○○配合「阿明」指示不知情之兆達
    公司員工於103年6月間某日在大陸，將二氟一氯一溴甲烷2
    件、淨重62公斤與一氟二氯乙烷114件、淨重2571.2公斤（
    以下合稱本案污染物質）夾藏裝入編號KWLU0000000貨櫃，
    以金普羅公司名義進口來臺，欲交付「阿明」所配合之不詳
    臺灣成年收貨人，並申報進口物品為四氟乙烷（HFC-134a）
    / 環保冷媒1批、數量120PCE，實為本案污染物質。乙○○再
    利用不知情之兆達公司員工委託不知情之有立報關實業有限
    公司（下稱有立公司）辦理報關事宜，有立公司員工遂於10
    3年6月30日繕製編號AA/03/2248/0297進口報單，向財政部
    關務署基隆關（下稱基隆關）申報自大陸進口四氟乙烷（HF
    C-134a）/ 環保冷媒1 批、數量120PCE，乙○○並因進口該貨
    櫃來臺給付丙○○1萬元之報酬，丙○○再將其中之5,000元交給
    不知情之洪啟銘。嗣上開貨櫃抵臺後，於103年7月1日為基
    隆關人員查驗時發現匿未申報本案污染物質，遂當場查扣送
    驗循線查悉上情。
二、案經行政院環境保護署移請臺灣新北地方檢察署檢察官偵查
    起訴。 
    理  由
壹、證據能力
一、按被告以外之人（包括證人、鑑定人、告訴人、被害人及共
    同被告等）於審判外之陳述雖不符刑事訴訟法第159 條之1
    至 之4 等4 條之規定，而經當事人於審判程序同意作為證
    據，法院審酌該言詞陳述或書面陳述作成時之情況，認為適
    當者，亦得為證據，同法第159 條之5 第1 項定有明文。立
    法意旨在於傳聞證據未經當事人之反對詰問予以核實，原則
    上先予排除。惟若當事人已放棄反對詰問權，於審判程序中
    表明同意該等傳聞證據可作為證據；或於言詞辯論終結前未
    聲明異議，基於尊重當事人對傳聞證據之處分權，及證據資
    料愈豐富，愈有助於真實發見之理念，且強化言詞辯論主義
    ，使訴訟程序得以順暢進行，上開傳聞證據亦均具有證據能
    力。經查，本院以下所引用被告以外之人於審判外之陳述，
    檢察官、被告丙○○及辯護人於本院準備程序中，表示同意具
    備證據能力（本院卷第128至131頁），復於審判期日就本院
    提示之前揭證據方法於言詞辯論終結前，均亦未就所調查之
    證據主張有刑事訴訟法第159條第1項不得為證據之情形，本
    院審酌各該證據資料製作時之情況，亦無違法不當或證明力
    明顯過低之瑕疵，以之作為證據應屬適當，依刑事訴訟法第
    159 條之5 規定，認該等證據均具證據能力。
二、本判決所引用之非供述證據部分，與本案均有關聯性，亦無
    證據證明係實施刑事訴訟程序之公務員以不法方式所取得，
    亦無刑事訴訟法第159條之4顯有不可信之情況與不得作為證
    據之情形，且經本院於審理期日依法進行證據之調查、辯論
    ，依刑事訴訟法第158條之4之反面解釋，應有證據能力。
貳、實體部分
一、訊據被告固坦承有向洪啟銘借用金普羅公司進口牌照供乙○○
    之兆達公司使用，而兆達公司將夾藏有本案污染物質之編號
    KWLU0000000貨櫃以金普羅公司名義進口來臺，卻由受託辦
    理報關事宜之有立公司員工繕製上開進口報單，向基隆關申
    報自大陸進口四氟乙烷（HFC-134a）/環保冷媒，乙○○因進
    口該貨櫃來臺有給付其1萬元報酬之事實，然矢口否認有違
    反空氣污染防制法犯行，辯稱：伊只是單純幫乙○○向洪啟銘
    借牌使用，都是乙○○連絡報關行，真正貨主伊不清楚，伊沒
    有參與進口本案夾雜易致空氣污染物質之貨物。另案走私香
    菇與本案污染物質進口報關單不同，走私香菇案件是伊介紹
    「阿明」給乙○○，由乙○○擬定「合作協議書」、「進口報關
    委任書」、「代理裝櫃合約書」後，伊拿給洪啟銘、「阿明
    」再給鄧朝先簽名，但這些文件只跟走私香菇案件有關，與
    本案污染物質無關，就本案污染物質相關的只有洪啟銘與龍
    俊貨運公司簽訂的「海運進口合作協議書」，伊沒有為了推
    卸本案責任找別人簽任何協定云云。辯護人則為被告辯護稱
    ：被告雖有幫乙○○向洪啟銘借用金普羅公司牌照，但對於乙○○如何使用金普羅公司牌照一節，則完全不知情，而商業實
    務上借用他人名義進行商業活動並不少見，不應因借用人涉
    及犯罪時，即認定出借人亦為共犯，而本案並無積極證據證
    明被告有參與本案污染物質進口事宜，自難認被告為共犯。
    洪啟銘與鄧朝先簽訂之合作協議書僅與另案私運管制進口香
    菇絲案件有關，與本案並無關連，不應據已認定被告為本案
    之共犯等語。
二、經查：
　㈠被告與乙○○議定由被告代為向臺灣公司借用進口牌照，每進
    口1個貨櫃來臺，乙○○即給予5,000至1萬元報酬予被告，故
    被告於103年5月間某日，透過友人羅統華向金普羅公司負責
    人洪啟銘，以每進口1個貨櫃來臺即給予洪啟銘5,000 元報
    酬，並代為繳清金普羅公司所積欠稅款費用之條件，借用實
    際未營業之金普羅公司進口牌照供乙○○經營之大陸兆達公司
    使用，並由洪啟銘與乙○○實際經營之大陸龍俊貨運公司簽訂
    「海運進口合作協議書」等事實，為被告所不否認，且分據
    證人羅統華及洪啟銘於偵查中（新北地檢署105年度偵字第1
    4337號卷〈下稱偵查卷一〉第30頁、104年度偵字第7773號卷〈
    下稱偵查卷二〉第85至86頁）、證人乙○○於原審及本院審理
    中（原審卷第192頁、第193頁、第199頁、本院卷第189頁、
    第194頁）、證人即金普羅公司委任之計帳士沈靖軒於另案
    偵查中證述在卷可佐（基隆地檢署104年度偵字第1991號卷〈
    下稱偵查卷三〉第4頁），另有海運進口合作協議書、金普羅
    公司經濟部商業司公司資料查詢、變更登記表各1 份附卷可
    佐（臺灣基隆地方法院105年度訴字第376號卷〈下稱基隆地
    院卷〉第26頁、偵查卷二第74至76頁），此部分事實，應堪
    認定。則被告尋得未實際營業之金普羅公司，由乙○○支付繳
    清金普羅公司前所積欠稅款費用，以順利取得金普羅公司牌
    照，加以上揭雙方簽訂之「海運進口合作協議書」，記載甲
    方金普羅公司委託乙方中國兆達國際物流報關貨物進出口，
    第3點為「如因甲方未能如實提供貨物名稱及數量，造成通
    關報關作業上問題，由甲方成損失及法律責任」，而約定由
    金普羅公司負單相關法律責任等語益明，此有上揭文件在卷
    可憑（基隆地院卷第26頁），被告當已明知乙○○只是為尋找
    可自由控制之人頭公司進口貨物至臺灣，此實與一般商業行
    為不同，被告對於乙○○進口貨物或為非法物品，是否全無預
    見，已非無疑。
　㈡乙○○指示不知情之兆達公司員工於103年6月間某日，在大陸
    地區，將夾藏本案污染物質之物品裝入編號KWLU0000000貨
    櫃，以金普羅公司名義進口來臺，並申報進口物品為四氟乙
    烷（HFC-134a）/ 環保冷媒1批、數量120PCE。復由不知情
    之兆達公司員工委託有立公司辦理報關事宜，不之情之有立
    公司員工遂於103年6月30日繕製編號AA/03/2248/0297進口
    報單，向基隆關申報自大陸進口四氟乙烷（HFC-134a）/ 環
    保冷媒1 批、數量120PCE。嗣上開貨櫃抵臺後，於103年7月
    1日為基隆關人員查驗時發現匿未申報本案污染物質；另乙○○確有因進口該貨櫃來臺給付被告1萬元報酬等事實，業據證
    人乙○○於原審審理中證述明確（原審卷第190至192頁、第19
    5頁、第222頁），證人即有立公司負責人李傳忠於原審審理
    中亦證稱：編號AA/03/2248/0297 進口報單是有立公司繕打
    的，繕打的內容是依照兆達公司提供給的發票和裝箱單去報
    ，至於進口報單上貨物名稱手寫編號31「二氟一氯一溴甲烷
    」及編號32「一氟二氯乙烷」是海關驗貨時寫的等語（本院
    卷第171頁、第172 頁），並有基隆關104年2月5日基普業一
    字第1041003384號、107年6月7日基普業一字第1071014434
    號、104年9月17日基普業一字第1041024503號函及化驗報告
    、通關疑義暨權責機關答覆聯絡單、編號AA/03/2248/0297 
    進口報單、發票、裝箱單各1 份可稽（偵查卷二第24至45頁
     、第96至97頁、原審卷第93頁），此部分事實，亦堪認定
    。
　㈢乙○○另擬定「合作協議書」、「進口報關委任書」、「代理
    裝櫃合約書」各1份交付予被告，其中「合作協議書」記載
    「乙方向金普羅公司借用執照進口貨物，借牌費用為1萬元/
    櫃，自本合約簽訂日起如乙方在使用甲方牌照進口有牽涉不
    法情事，乙方願承擔所有法律責任與相關罰款」，日期為10
    3年5月15日；「進口報關委任書」記載甲方委託乙方辦理貨
    物進口報關，日期為103年6月1日；「代理裝櫃合約書」則
    記載委託人委託龍俊公司代為裝櫃出口等內容，由被告交付
    洪啟銘作為甲方簽訂「合作協議書」，另交付「阿明」及鄧
    朝先，由鄧朝先於「合作協議書」乙方欄位、「進口報關委
    任書」甲方欄位、「代理裝櫃合約書」委託人欄位簽名等情
    ，為被告於原審審理中供述在卷（原審卷第217至220頁），
    核與證人乙○○於審理中、證人洪啟銘於偵查中、證人鄧朝先
    於偵查中、另案審理中有關簽訂該等文件經過之證述相符（
    原審卷第203至208頁、偵查二卷第152至153頁、偵查一卷第
    64至65頁、基隆地院105年訴字第376號卷第37至38頁、第41
    頁），並有合作協議書、進口報關委任書、代理裝櫃合約書
    各1紙在卷為證（基隆地院卷第27至29頁）。又鄧朝先為遊
    民，係被告所稱之「阿明」（即鄧朝先所稱之「小林」）找
    來之人頭，而「阿明」與鄧朝先曾多次前往與被告碰面，均
    由被告與「阿明」談論相關借牌事宜，鄧朝先均未參與被告
    與「阿明」之談話等節，此據證人鄧朝先於偵查及另案審理
    中證述明確（偵查卷二第65頁、偵查卷三第41頁、基隆地法
    卷第39至40頁），已堪信被告知悉鄧朝先與本案借牌無關。
    則被告明知借用金普羅公司牌照之人為乙○○，金普羅公司為
    乙○○實際操控之人頭公司，然卻又由乙○○擬定上揭文件，先
    交由洪啟銘簽訂上揭文件，復交由「阿明」找來之與本案借
    牌無關之鄧朝先簽訂上揭文件，載明係鄧朝先向洪啟銘借用
    金普羅公司名義進口貨物，並由鄧朝先負擔相關法律責任與
    罰鍰等語，已啟人疑竇。
　㈣上揭「合作協議書」雖記載為103年5月15日，然依證人洪啟
    銘於偵查中證述：第1份合作協議書和第2份合作協議書簽署
    時間相隔3個月，簽第1份合作協議時其實就已經把金普羅公
    司的牌借給被告使用，簽第2份則是因為被告跟伊說，用金
    普羅公司名義進口的貨櫃，因為走私被抓到，為了不要連累
    到伊，他會請鄧朝先出來扛，請伊再簽一份合作協議書，要
    讓鄧朝先負責該走私案，鄧朝先伊都沒有見過等語明確（偵
    查卷一第151頁），核與被告首次於另案調詢時供稱洪啟銘
    與鄧朝先簽訂借牌契約時點為「103年7、8月間」等語相符
    （基隆地檢署103年度他字卷第1011號卷第36頁），足認「
    合作協議書」、「進口報關委任書」、「代理裝櫃合約書」
    為本案案發後之103年7、8月間所簽訂，衡以被告於103年5
    月間某日，向洪啟銘借得金普羅公司進口牌照供乙○○之兆達
    公司使用，洪啟銘業與乙○○實際經營之龍俊貨運公司簽訂「
    海運進口合作協議書」，已如前述，觀諸上揭「海運進口合
    作協議書」（基隆地院卷第26頁），僅有洪啟銘簽名及龍俊
    貨運代理服務部專用章之印文，未顯示實際以金普羅公司名
    義進口貨物之貨主為何人；然被告於本案案發後之103年7、
    8月間，持乙○○擬定之「合作協議書」、「進口報關委任書
    」、「代理裝櫃合約書」等文件，由「阿明」找來之人頭鄧
    朝先簽名，用以證明以金普羅公司名義進口貨物者為鄧朝先
    ，顯然欲用以隱瞞真正貨主，不欲真正貨主出面、顯名於契
    約上，倘非被告於乙○○借用金普羅公司名義進口本案貨櫃時
    ，已預見以金普羅公司名義進口之貨物並非合法正當，其於
    嗣後於以金普羅公司名義進口貨物遭查扣後，又何需依乙○○
    指示，持上揭文件，由「阿明」找來之遊民鄧朝先簽訂上揭
    文件，承擔相關刑責。
　㈤證人乙○○於原審審理中證稱：「阿明」是被告介紹給伊的，
    本來「阿明」要找被告運貨，但被告說已經沒有再做這一行
    ，所以請「阿明」來找伊，因為「阿明」在臺灣伊在大陸，
    伊等沒有見過面只有通過電話等語（原審卷第207 頁），又
    被告與「阿明」因委託運送貨物認識約4、5年，且「阿明」
    至少有2、3次偕同鄧朝先前往被告公司與被告洽談「借牌運
    輸」事宜，此據被告於另案偵查中供稱：「阿明」是伊在天
    仁坊國際通運的客戶，有託伊運2、3次貨，認識約4、5年，
    「阿明」有帶鄧朝先來找伊，「阿明」說是鄧朝先要進口貨
    品，所以來找伊幫忙要借牌。伊有看過鄧朝先3、4 次，他
    都是跟「阿明」一起來才見面的等語明確（基隆地檢署103
    年度交查字第571號卷第73頁），則被告與「阿明」因委託
    運送貨物認識時間長達4、5年之久，且「阿明」至少有2、3
     次偕同鄧朝先前往被告公司與被告洽談「借牌運輸」事宜
    ，被告並將有從大陸運貨需求之「阿明」介紹給乙○○，顯然
    被告、乙○○、「阿明」並非一次性、偶然之合作關係，且其
    等三人所涉走私香菇絲案，被告業經臺灣基隆地方法院以10
    5年度訴字第376號判決有期徒刑10月，上訴後為本院以106
    年度上訴字第815 號、最高法院以107 年度台上字第914號
    判決上訴駁回確定，有本院被告前案紀錄表可查，證人乙○○
    亦經臺灣基隆地方法院以106年度訴字第361號判處有期徒刑
    10月，經本院以107年度上訴字第148號駁回上訴而確定，而
    另案走私香菇絲案件與本案輸入污染物質種類、貨櫃、進口
    報單雖不相同，但兩案查獲時間僅相隔3日，均係以金普羅
    公司名義進口貨櫃而匿未申報管制物品，兩案進口報單上更
    均有「四氟乙烷」此一品項，手法實屬雷同，此有被告提出
    之另案走私香菇之編號AA/03/2279/4015 進口報單、本案編
    號AA/03/2248/0297進口報單、基隆關107年6月7 日基普業
    一字第107104434 號函各1 份可佐（原審卷第93頁、第259
    頁、偵查二卷第28頁），足徵兩案共犯應具有高度關連性。
    又衡以被告與「阿明」相識顯然匪淺，然被告卻始終未能提
    供「阿明」真實姓名年籍、聯絡方式等以供查證，實有違常
    情，故堪認其等三人實際上係共同以金普羅公司名義非法進
    口貨物。
　㈥按二氟一氯一溴甲烷（CF2BrC1,Halon-1211）及一氟二氯乙
    烷（CH3CFC12,HCFC-141b）業於92年1月3日經行政院環境保
    護署環署空字第0920000859號公告為國際環保公約管制之易
    致空氣污染物質，依96年5月4日同署環署空字第0960032919
    號令訂定發布之蒙特婁議定書列管化學物質管理辦法第5 條
    規定，除作為特定用途並取得中央主管機關許可外，禁止輸
    入該等列管化學物質或列管產品，此有前開公告及辦法可查
    （偵查二卷第5至6頁、第17頁）。是以，合法輸入本案污染
    物質之手續，本應依前開辦法辦理，被告自陳從事物流運輸
    業時間達數年之久，對於輸入本案污染物質係屬違法，以及
    向他人借牌進口貨物，一旦遭查獲私運管制物品，出借牌照
    者亦可能牽涉相關罪責等節，當係清楚明瞭，然交互參照前
    開事證可知，被告於103年5月間向洪啟銘借用未實際營業之
    金普羅公司進口牌照供乙○○操控使用，且被告與「阿明」有
    洽談「借牌運輸」事宜並將之介紹給乙○○，乙○○、「阿明」
    及被告更另犯以金普羅公司名義走私香菇絲案件，且與本案
    查獲時間相近、手法相似，且乙○○確實有因進口本案污染物
    質貨櫃給付被告1萬元之報酬，被告復自承其負責將金普羅
    公司進口報單、費用拿給記帳士沈靖軒等情（本院卷第273
    頁），足證被告對於乙○○配合「阿明」以金普羅名義進口貨
    櫃來臺事務涉入甚深；而本案遭查獲後，被告於明知「阿明
    」、鄧朝先並非以金普羅公司名義進口貨物之真正貨主也無
    借牌之真意下，又以上開方式讓洪啟銘、鄧朝先簽訂「合作
    協議書」等件，使鄧朝先充作人頭貨主，並告知洪啟銘會找
    鄧朝先「出來扛」，在在足證被告係因以金普羅公司名義每
    進口1貨櫃即可得5,000到1萬元報酬有利可圖，雖預見進口
    貨物可能夾藏易致空氣污染物質，仍於不違背其本意之情形
    下，與乙○○、「阿明」、臺灣成年收貨人，基於未經中央主
    管機關許可擅自輸入列管易致空氣污染物質之犯意聯絡，以
    如上行為分擔共同輸入本案污染物質。
  ㈦被告及辯護人雖辯稱被告僅單純為乙○○借牌，並無犯意聯絡
    或行為分擔云云，然被告與乙○○、「阿明」、臺灣成年收貨
    人就本案有何犯意聯絡與行為分擔，已詳述如前，被告除出
    面向洪啟銘借用金普羅公司牌照供乙○○使用外，尚有與「阿
    明」洽談借牌運輸、將「阿明」介紹給乙○○、負責將金普羅
    公司進口報單交給記帳士，並在進口本案貨櫃後自乙○○處取
    得1萬元報酬，於本案查獲後被告與乙○○、「阿明」復如上
    開方式讓洪啟銘、鄧朝先簽訂「合作協議書」等件，使鄧朝
    先充作人頭貨主，顯然非如被告所辯只是單純借牌給乙○○云
    云，被告上揭所辯，自難採認。
  ㈧被告及辯護人辯稱「合作協議書」等文件與本案無關云云，
    顯不可採，蓋：
　1.本案輸入污染物質於103年7月1日先查獲，另案走私香菇絲
    案件於103年7月4月始查獲，參諸「合作協議書」日期為103
    年5月15日，內容並未特定借牌欲進口何種類、品項之貨物
    ，且其中第2條約定「自本合約簽訂日起如乙方在使用甲方
    牌照進口有牽涉不法情事，乙方願承擔所有法律責任與相關
    罰款」（基隆地院訴字卷第27頁），而被告、乙○○、「阿明
    」係於103年7、8月間始讓人頭鄧朝先簽訂「合作協議書」
    ，顯見被告、乙○○、「阿明」實有意使鄧朝先就103年5月15
    日以後，以金普羅公司名義進口貨櫃所涉相關案件，均作為
    人頭貨主承擔違法罪責，並非只針對走私香菇乙案。此由洪
    啟銘於104年9月16日，經檢察官以嫌疑人身分傳喚到案時，
    經其表示有與被告簽訂借牌協議，庭後可補呈等語（偵查卷
    二第85頁），嗣於104年10月2日即提出前開與鄧朝先簽訂之
    合作協議書影本1份（偵查卷二第110頁），益明上開合作協
    議書等文件並非只為另案走私香菇絲案件而存在。
　2.被告於偵查中經檢察官提示上開合作協議書後僅供稱：這是
    兆達物流乙○○找鄧朝先來和洪啟銘簽的協議書，協議書好像
    是說要進口貨物，但除了這份協議書外，乙○○和洪啟銘有簽
    伊剛剛說的另一份協議書，伊剛剛說的是第一份，這份是第
    二份，簽第二份協議書時是伊先拿給洪啟銘簽，伊跟洪啟銘
    說乙○○委託鄧朝先要再簽一次借牌協議，洪啟銘也說好，伊
    不知道為何要簽兩份協議書，鄧朝先是乙○○找來的等語（偵
    查卷二第132至133頁）；於原審準備程序中亦僅提及洪啟銘
    與乙○○有簽訂第1份海運進口合作協議書、洪啟銘與鄧朝先
    有簽訂第2份合作協議書等情，並供稱：本案污染物質與另
    案走私香菇為同一貨櫃云云，甚而自行提出鄧朝先簽訂之「
    進口報關委任書」、「代理裝櫃合約書」為證（原審卷第50
    至51頁、第57至63頁）。則被告不僅於偵查、原審準備程序
    中對於鄧朝先簽訂之「合作協議書」、「進口報關委任書」
    、「代理裝櫃合約書」及「阿明」此人與本案污染物質貨櫃
    進口無關，此一重要抗辯未作任何主張，甚至主動提出上揭
    文件為其否認參與本案犯行之證據，卻在檢察官於準備程序
    中回應本案污染物質貨櫃係於103年7月1日查獲，另案走私
    香菇絲貨櫃係於同年月3日運抵基隆港，兩者顯非同一貨櫃
    後，始於原審審理中改以「合作協議書」等文件係針對另案
    走私香菇絲案件所為與本案污染物質無關等詞置辯（原審卷
    第51頁、第217頁），已難信其嗣後改辯稱「合作協議書」
    等文件與本案無關等語，為真實可採。
  3.至證人乙○○於原審審理中固證稱：「阿明」有貨要給伊出，
    因為伊沒有見過他，擔心萬一裡面有什麼不該有的東西，所
    以叫「阿明」跟伊簽委託進口的協議書證明這個貨是他給伊
    的，那時「阿明」叫鄧朝先出來簽。鄧朝先簽訂的「合作協
    議書」、「進口報關委任書」、「代理裝櫃合約書」等都是
    針對另案走私香菇所做的，與本案污染物質沒有關係，因為
    「阿明」這個貨是伊接的，所以伊很清楚云云（原審卷第20
    3至204頁、第207至209頁），然證人乙○○係輸入本案污染物
    質物品支人，其就本案犯行有利害關係，本難期待其為真實
    之證述，況「合作協議書」、「進口報關委任書」、「代理
    裝櫃合約書」實際上係被告與乙○○、「阿明」於本案遭查獲
    後之103年7、8月間，為使遊民鄧朝先充作人頭貨主以脫免
    自己罪責所做，此經認定如前，證人乙○○上揭證述因擔心「
    阿明」委託運物品不合法而簽訂合作協議書等語，已與事實
    不符，且證人乙○○於偵查中經檢察官提示鄧朝先簽訂之「合
    作協議書」時，亦僅證稱：這表示是金普羅公司要從大陸進
    口貨物，鄧朝先則是大陸要出口貨物的一方，伊是攬貨人負
    責裝櫃，在大陸幫他們做出口或報關云云（新北地檢105 年
    度偵字第14337號卷第29頁），並未提及鄧朝先簽訂之「合
    作協議書」等文件係針對另案走私香菇所為，與本案污染物
    質無關。此外，本案污染物質與另案走私香菇之進口報關單
    上均有「四氟乙烷」品項，已如前述，且乙○○之兆達公司以
    金普羅公司名義進口貨櫃、透過有立公司處理進口報關至少
    有6次以上、其中有「四氟乙烷」品項進口報關達3、4次，
    此經證人李傳忠、乙○○於審理中證述在卷（原審卷第168頁
    、第195 頁），則證人乙○○經營之兆達公司以金普羅公司名
    義進口含有「四氟乙烷」品項之貨櫃並非僅止1次，何以被
    告、證人乙○○卻可如此清楚區別另案走私香菇絲與「阿明」
    有關，本案污染物質即與「阿明」無關，且肯定於本案查獲
    後始做成之「合作協議書」、「進口報關委任書」、「代理
    裝櫃合約書」都是針對走私香菇絲案件而與本案污染物質無
    關，此實與常情不符，證人乙○○上揭所述，無從採信為真。
　4.證人乙○○於原審及本院審理中固均證稱：本案貨物是大陸公
    司股東甲○○攬的，與「阿明」無關等語（原審卷第191頁、
    本院卷第190頁），然證人乙○○於偵查中供稱：伊今日有攜
    帶相關收貨人資料可提供，資料上0000000000是大陸提供資
    料給伊的人，貨也是這個姓吳的人交給伊的等語（偵查卷一
    第29頁），則依證人乙○○所述，甲○○既為公司股東，證人乙○○自應清楚其真實姓名及年籍資料，則何以其於偵查中卻以
    「姓吳的人」稱呼之，而未提供其真實年籍資料，嗣於原審
    審理中始提出甲○○一名，然亦未提供其年籍資料，且依其前
    揭於原審審理中證稱，係因擔心「阿明」委託運物品為不合
    法而要求「阿明」簽訂合作協議書，用以保護自己，則證人
    乙○○卻未要求甲○○提供出貨資料，或簽訂相關合作協議書，
    以保護自己，亦與常情不符，故難認證人乙○○上揭證述為真
    實可採，無從據以為被告有利之認定，附此敘明。　
  ㈨綜上，足認被告就本案輸入易致空氣污染物質犯行，有犯意
    聯絡及行為分擔，被告及辯護人上揭所辯，均不足採信。本
    案事證明確，被告犯行洵堪認定，應予依法論科。
三、論罪
  ㈠按行為後法律有變更者，始有刑法第2條第1項之從舊從輕主
    義規定之適用，而所謂行為後法律有變更者，係包括構成要
    件之變更而有擴張或限縮，或法定刑度之變更。行為後法律
    有無變更，端視所適用處罰之成罪或科刑條件之實質內容，
    修正前後法律所定要件有無不同而斷。若新、舊法之條文內
    容雖有所修正，然其修正係無關乎要件內容之不同或處罰之
    輕重，而僅為文字、文義之修正或原有實務見解、法理之明
    文化，或僅條次之移列等無關有利或不利於行為人，則非屬
    該條所指之法律有變更，自不生新舊法比較之問題，而應依
    一般法律適用原則，適用裁判時法。查被告行為後，空氣污
    染防制法第30條、第59條第2項固於107年8月1日修正公布施
    行，然該次修正僅酌作文字修正，將條次分別變更為第31條
    、第52條，修正前後之刑度與構成要件並未變更，非屬法律
    之變更，對於被告亦無有利或不利之情形，應無新舊法比較
    適用之問題，應依一般法律適用原則，逕適用裁判時之法律
    即現行之空氣污染防制法第31條、第52條處斷，合先敘明。
  ㈡核被告所為，係違反空氣污染防制法第31條第2項規定，應依
    同法第52條規定論處。
  ㈢被告與乙○○、「阿明」、臺灣成年收貨人間，就本案犯行，
    有犯意聯絡及行為分擔，為共同正犯。又被告與乙○○等利用
    不知情之兆達公司員工、有立公司員工、羅統華及洪啟銘等
    ，遂行本案犯行，為間接正犯。
四、沒收
  ㈠按被告行為後，刑法沒收相關規定，業於104年12月30日、10
    5年6月22日修正及增訂公布，並均自105年7月1日施行。修
    正後刑法第2條第2項規定「沒收、非拘束人身自由之保安處
    分適用裁判時之法律」，故關於沒收一律適用修正後之規定
    ，不生新舊法比較之問題。
　㈡扣案之本案污染物質（即二氟一氯一溴甲烷淨重62公斤、一
    氟二氯乙烷淨重2571.2公斤），係被告與乙○○等人共同非法
    輸入，堪認屬被告所有，且係供犯罪所用之物，應依刑法第
    38條第2項前段規定宣告沒收。又被告因進口本案貨櫃自乙○○處取得1萬元報酬，嗣後將其中5,000元分給洪啟銘一節，
    業據被告於原審審理中供述在卷（原審卷第221頁），堪認
    其就本案實際獲取之犯罪所得為5,000元，應依刑法第38條
    之1第1項前段、第3 項規定宣告沒收，並於全部或一部不能
    沒收或不宜執行沒收時，追徵其價額。
參、駁回上訴之理由
一、原審詳予審理後，認被告係違反空氣污染防制法第31條第2
    項規定，應依同法第52條規定論處；並審酌被告僅因一己私
    利，無視國際社會對於環境保護之努力及國內對易致空氣污
    染物質之管制，擅自以事實欄所述方式借牌進口本案污染物
    質來臺，且淨重共達2633.2公斤數量非少，而被告犯後始終
    否認犯行，未見悔改之情，又兼衡其有妨害自由、違反商業
    會計法與懲治走私條例前科之素行，有被告前案紀錄表可查
    ，以及被告因本案獲利5,000元、於本案之角色分工、所生
    危害、自述為高中肄業、從事報關行工作或打零工、賣成衣
    、月收入、已婚育有1名未成年子女等一切情狀，量處有期
    徒刑1年；並依刑法第38條第2項規定沒收扣案之本案污染物
    質，及依刑法第38條之1第1項前段、第3項規定諭知未扣案
    之之犯罪所得5,000元沒收，於全部或一部不能沒收或不宜
    執行沒收時，追徵其價額。經核其採證認事用法均無違誤，
    量刑亦屬允當，應予維持。
二、被告上訴意旨略以：㈠我國民間商業實務上，就用他人名義
    或公司行號進行商業活動，實不乏見，被告雖有向洪啟銘借
    用金普羅公司進口牌照供林靖靑使用，但對林靖靑進口何種
    貨物，被告不知情，本案亦無積極證據證明被告確實知悉，
    原審認被告為共同正犯，實屬率斷。㈡洪啟銘與鄧朝先會簽
    訂之「合作協議書」，係因乙○○涉嫌於103年7月3日走私香
    菇絲至基隆港，與本案無關，原審據以為被告犯罪之證據，
    亦有違誤等語。然查，被告確有預見進口貨物或有夾藏易致
    空氣污染物質，仍不違背其本意，與乙○○、「阿明」、臺灣
    臺灣成年收貨人，共同輸入本案污染物質，且嗣後由乙○○擬
    定「合作協議書」等文件，交由「阿明」找來之遊民鄧朝先
    簽訂，以脫免被告等人刑責等節，業經本院一一認定如前，
    被告猶執前詞否認犯行，實無理由，自應予駁回。
據上論斷，應依刑事訴訟法第368條，判決如主文。
本案經檢察官黃冠運、林殷正提起公訴，檢察官許鈺茹到庭執行
職務。
中　　華　　民　　國　　109 　年　　4 　　月　　30　　日
                  刑事第十九庭  審判長法　官  曾淑華
                                      法　官  王美玲
                                      法　官  俞秀美
以上正本證明與原本無異。
如不服本判決，應於收受送達後20日內向本院提出上訴書狀，其
未敘述上訴之理由者並得於提起上訴後20日內向本院補提理由書
狀（均須按他造當事人之人數附繕本）「切勿逕送上級法院」。
                                      書記官  呂修毅
中　　華　　民　　國　　109 　年　　5 　　月　　1 　　日